【裁判字號】    98,審重訴,713
【裁判日期】    981202
【裁判案由】    給付墊付款
【裁判全文】
臺灣臺北地方法院民事判決           98年度審重訴字第713號
原      告  華南商業銀行股份有限公司
法定代理人  甲○○
訴訟代理人  丁○○
被      告  戊○○
            丙○○
            乙○○
上列當事人間給付墊付款事件，經本院於中華民國98年11月25日
言詞辯論終結，判決如下：
    主  文
被告戊○○、丙○○應連帶給付原告新台幣壹億壹仟玖佰萬元，
及如附表一所示之利息及違約金。
原告其餘之訴駁回。
訴訟費用新台幣壹佰零萬捌仟佰元由被告戊○○、丙○○連
帶負擔二分之一，餘由原告負擔。
    事實及理由
甲、程序方面：
一、本件原告之法定代理人原為李正義，於民國98年7月1日本院
    繫屬中變更為甲○○，其依民事訴訟法第175條第1項規定聲
    明承受訴訟，經核尚無不合，先予敘明。
二、本件依兩造簽訂之委任保證發行商業本票約定書（下稱約定
    書）第10條約定，雙方合意以原告所在地法院即臺灣臺北地
    方法院為第一審管轄法院，故本院自有管轄權。
三、當事人受破產之宣告者，關於破產財團之訴訟程序，在依破
    產法有承受訴訟人或破產程序終結以前當然停止，民事訴訟
    法第174條定有明文。又破產程序終結後，破產管理人對於
    破產財團之權限當然消滅，破產人因破產之宣告所喪失之財
    產管理權亦即回復，此有最高法院40年台上字第788號判例
    意旨可參。查本件被告乙○○之破產管理人詹順貴律師雖曾
    於民國98年9月1日具狀聲明承受訴訟，惟被告乙○○經臺灣
    高雄地方法院以92年度破字第22號民事裁定宣告破產後，業
    經以92年度執破字第7號就破產管理人所為之分配表為認可
    ，及就該件破產程序為終結之裁定，依前開說明，被告乙○○之破產管理人即詹順貴律師對於破產財團之權限應已消滅
    ，被告乙○○即已恢復其財產管理權，是本件仍應由被告乙○○為訴訟之當事人，就詹順貴律師以其為乙○○破產管理
    人聲明承受訴訟部分，自不應准許之，合先敘明。
四、本件被告未於言詞辯論期日到場，核無民事訴訟法第386條
    所列各款情形，應依原告之聲請，由其一造辯論而為判決。
五、按因合併而消滅之公司，其權利義務，應由合併後存續或另
    立之公司承受，公司法第319條準用同法第75條規定，定有
    明文。查原告原名中央票券金融股份有限公司，已於民國92
    年7月10日更名為華南票券金融股份有限公司（下稱華南票
    券公司），嗣華南票券公司於97年5月30日經行政院金融監
    督管理委員會97年5月15日金管銀(六)字00000000000號函核准
    與華南商業銀行股份有限公司（下稱華南銀行）合併，華南
    票券公司為消滅公司，華南銀行為存續公司，原華南票券公
    司之權利義務關係，由合併後存續之華南銀行銀行概括承受
    。
乙、實體方面：
一、原告起訴主張：訴外人漢來實業股份有限公司（下稱漢來公
    司，現已清算終結，原告就此部分請求業經本院以起訴不合
    法裁定駁回）邀同被告戊○○、乙○○及丙○○為連帶保證
    人，於87年12月22日與原告簽立委任保證發行商業本票約定
    書，委任原告自87年12月22日起至88年6月22日止，在新台
    幣（下同）1億2,000萬元之範圍內循環保證漢來公司發行之
    商業本票，並約定漢來公司應於票載到期日前將應付之票款
    存入指定銀行以備兌付，如有遲延而由原告墊款之情，於接
    到原告之通知時，漢來公司願立即清償墊付之票款，並願自
    墊款日起至清償日止，就墊付之票款按墊付當日原告買入票
    券最高利率計付遲延利息，並按上開利率10％加付違約金，
    超過6個月者，按上開利率20％加付違約金。原告基於上開
    原因持有漢來公司簽發之本票8紙，票載內容如附表二，詎
    原告於本票屆期提示該等本票，均遭退票，尚積欠1億1,900
    萬元之本金、如附表一所示之利息及違約金，屢經催討，未
    獲置理，爰依委任保證發行商業本票約定書及連帶保證之法
    律關係，提起本件訴訟等語。並聲明：被告及漢來公司應連
    帶給付原告1億1,900萬元及如附表所示之利息、違約金。。
    另提出委任保證發行商業本票約定書、商業本票及臺北市票
    據交換存款不足退票單（以上皆影本）等件為證。
二、本件被告乙○○雖未到庭，惟具狀抗辯以：被告乙○○經臺
    灣高雄地方法院以92年度破字第22號民事裁定宣告破產，並
    經以92年度執破字第7號就破產管理人所為之分配表為認可
    後，已就該件破產程序為終結之裁定，雖被告乙○○對原告
    負有保證債務，惟其已經受破產之宣告，且破產程序已經終
    結，原告就其對漢來公司之債權已獲分配91,904元，依破產
    法第149條破產債權人依調協或破產程序已受清償者，其債
    權未能受清償之部分，請求權視為消滅之規定，原告對乙○○之請求權視為消滅，自不得為本案之請求等語。
三、被告戊○○、丙○○未於言詞辯論期日到場，亦未提出書狀
    作何聲明或陳述。
四、得心證之理由：
（一）本件原告主張之事實，已據其提出與所述相符之委任保證
      發行商業本票約定書、商業本票、退票理由單為證，而被
      告戊○○已於相當時期受合法之通知，而於言詞辯論期日
      不到場，亦未提出準備書狀爭執，依民事訴訟法第280條
      第3項之規定，應視同自認，自堪認原告主張被告戊○○
      及丙○○對原告應負連帶清償責任為有據。
（二）按破產債權人依調協或破產程序已受清償者，其債權未能
      受清償之部分，請求權視為消滅，破產法第149條定有明
      文。被告乙○○雖不爭執有為前開債務之連帶保證人及有
      前述款項尚未清償等事實，惟以前詞置辯，故本院自應審
      究原告是否仍得對乙○○為本件請求。經查，乙○○經受
      臺灣高雄地方法院以92年度破字第22號民事裁定為破產宣
      告後，原告確曾於該破產程序中申報債權並部份獲償91,9
      04元，現今該破產程序復復經以臺灣高雄地方法院92年度
      執破字第7號民事裁定終結之，有各該裁定書及臺灣高雄
      地方法院民事執行處函、公告、破產財團分配表、匯款申
      請書影本等件在卷可參，依前揭規定意旨，本件原告對被
      告乙○○之請求權即已消滅，是原告仍請求被告乙○○須
      與其餘被告就前述款項負連帶清償之部分，即無理由，應
      予駁回。
（三）從而，原告依委任契約及連帶保證契約之法律關係，請求
      被告戊○○及丙○○連帶給付如主文第1項所示之本金、
      如附表所示之利息及違約金為有理由，應予准許。至於原
      告請求被告乙○○亦如數連帶給付部分，則無理由，應予
      駁回。
五、本件訴訟費用，確定如主文第2項所示之金額。
六、訴訟費用負擔之依據：民事訴訟法第79條、第85條第2項。
中    華    民    國    98    年    12    月    2     日
                  民事第六庭    法  官  黃柄縉
附表一：
┌──┬──────┬───────────┬──────────┐
│    │            │利                  息│                    │
│編號│債 權 本 金 ├───────┬───┤違約金計算期間及利率│
│    │（ 新臺幣 ）│計  算  期  間│利率  │                    │
├──┼──────┼───────┼───┼──────────┤
│    │            │              │      │均自88年1月21日起至 │
│ 1  │9,000,000元 │自88年1月21日 │8.5%  │清償日止，其逾期在6 │
│    │            │起至清償日止  │      │個月以內者，按約定利│
├──┼──────┼───────┼───┤率10％，超過6個月以 │
│    │            │              │      │上者按約定利率20％計│
│ 2  │10,000,000元│自88年1月21日 │8.5％ │算                  │
│    │            │起至清償日止  │      │                    │
├──┼──────┼───────┼───┤                    │
│    │            │              │      │                    │
│ 3  │10,000,000元│自88年1月21日 │8.5％ │                    │
│    │            │起至清償日止  │      │                    │
├──┼──────┼───────┼───┤                    │
│    │            │              │      │                    │
│ 4  │10,000,000元│自88年1月21日 │8.5％ │                    │
│    │            │起至清償日止  │      │                    │
├──┼──────┼───────┼───┤                    │
│    │            │              │      │                    │
│ 5  │10,000,000元│自88年1月21日 │8.5％ │                    │
│    │            │起至清償日止  │      │                    │
├──┼──────┼───────┼───┤                    │
│    │            │              │      │                    │
│ 6  │10,000,000元│自88年1月21日 │8.5％ │                    │
│    │            │起至清償日止  │      │                    │
├──┼──────┼───────┼───┤                    │
│    │            │              │      │                    │
│ 7  │10,000,000元│自88年1月21日 │8.5％ │                    │
│    │            │起至清償日止  │      │                    │
├──┼──────┼───────┼───┤                    │
│    │            │              │      │                    │
│ 8  │50,000,000元│自88年1月21日 │8.5％ │                    │
│    │            │起至清償日止  │      │                    │
├──┼──────┴───────┴───┴──────────┤
│合計│119,000,000元。被告於91年12月31日起至98年5月27日止陸續繳交│
│    │1％利息共計7,638,807元。                                  │
└──┴─────────────────────────────┘
附表二：
┌──┬──────┬──────┬──────┬────────┬──────┬────┐
│編號│  金    額  │ 到  期  日 │ 退  票  日 │  付 款 銀 行   │帳號        │ 票  號 │
├──┼──────┼──────┼──────┼────────┼──────┼────┤
│ 1  │9,000,000 元│88年1月21日 │88年1月21日 │合作金庫自強分行│00000000000 │F0000000│
├──┼──────┼──────┼──────┼────────┼──────┼────┤
│ 2  │10,000,000元│88年1月21日 │88年1月21日 │合作金庫自強分行│00000000000 │F0000000│
├──┼──────┼──────┼──────┼────────┼──────┼────┤
│ 3  │10,000,000元│88年1月21日 │88年1月21日 │合作金庫自強分行│00000000000 │F0000000│
├──┼──────┼──────┼──────┼────────┼──────┼────┤
│ 4  │10,000,000元│88年1月21日 │88年1月21日 │合作金庫自強分行│00000000000 │F0000000│
├──┼──────┼──────┼──────┼────────┼──────┼────┤
│ 5  │10,000,000元│88年1月21日 │88年1月21日 │合作金庫自強分行│00000000000 │F0000000│
├──┼──────┼──────┼──────┼────────┼──────┼────┤
│ 6  │10,000,000元│88年1月21日 │88年1月21日 │合作金庫自強分行│00000000000 │F0000000│
├──┼──────┼──────┼──────┼────────┼──────┼────┤
│ 7  │10,000,000元│88年1月21日 │88年1月21日 │合作金庫自強分行│00000000000 │F0000000│
├──┼──────┼──────┼──────┼────────┼──────┼────┤
│ 8  │50,000,000元│88年1月21日 │88年1月21日 │合作金庫自強分行│00000000000 │B0000000│
└──┴──────┴──────┴──────┴────────┴──────┴────┘
以上正本係照原本作成
如對本判決上訴，須於判決送達後20日內向本院提出上訴狀
中    華    民    國    98    年    12    月    2     日
                                書記官  洪仕萱

司法院資訊處製作；財團法人民間司法改革基金會備份。
